【裁判字號】    99,易,1001
【裁判日期】    990827
【裁判案由】    詐欺
【裁判全文】
臺灣高雄地方法院刑事判決              99年度易字第1001號
公  訴  人  臺灣高雄地方法院檢察署檢察官
被      告  庚○○
上列被告因詐欺案件，經檢察官提起公訴（99年度偵字第10752
號），及移送併辦（99年度偵字第15643號），本院判決如下：
    主  文
庚○○幫助犯詐欺取財罪，處有期徒刑參月，如易科罰金，以新
臺幣壹仟元折算壹日。
    事  實
一、庚○○明知詐欺集團之不法份子經常利用他人存款帳戶、提
    款卡、密碼轉帳等方式，獲取不法利益並逃避執法人員之追
    查，且依其社會經驗，應有相當之智識程度可預見將其銀行
    帳戶提款卡及密碼等物交付予不相識之人使用，可能使該帳
    戶被詐欺集團利用作為收受詐欺犯罪所得款項使用，雖尚未
    達於欲使其發生之程度，惟仍基於縱有人以上開金融帳戶作
    為詐欺取財之犯罪工具，亦不違背其本意之幫助詐欺取財之
    未必故意，於民國99年1 月29日前某日，在高雄市三民區○○○路100 號高雄醫學大學附近之統一超商前，將其所開設
    合作金庫銀行股份有限公司鳳松分行帳號000-000000000000
    0 號帳戶之存摺封面影本、提款卡及密碼等物，交予真實姓
    名、年籍均不詳自稱「阿水」之成年男子，並轉由所屬詐騙
    集團使用。嗣該詐騙集團取得庚○○前揭帳戶之存摺封面影
    本、提款卡及密碼等物後，即共同基於詐欺取財之犯意聯絡
    ，由該詐騙集團某成員分別為下列詐欺行為：
  (一)在露天拍賣網站上刊登「全新未使用奇美FULL HD 52吋DTL-
    752 E600液晶電視直購價12000 元含運費」之訊息，致在臺
    中市南屯區○○○路○ 段137 號工作地點上網瀏覽之丙○○
    不疑有他而陷於錯誤，遂於99年1 月29日中午12時許，以新
    臺幣（下同）14,000元下標訂購，並與該詐騙集團達成以10
    ,000元成交之協議，隨即於同日13時許，將10,000元（起訴
    書誤載為14,000元）臨櫃匯入庚○○前揭合庫銀行帳戶內。
  (二)在露天拍賣網站上刊登販售數位攝影機（廠牌：SONY、型號
    ：DSC-WXI ）之訊息，致在臺北縣汐止市○○路113 巷19號
    3 樓住處上網瀏覽之己○○誤信為真而陷於錯誤，遂以6,00
    0 元下標訂購，並於99年1 月29日下午1 時28分許，臨櫃將
    6, 000元以無摺存款方式存入庚○○前揭合庫銀行帳戶內。
  (三)在露天拍賣網站上刊登販售隨身微型電腦（廠牌：iPod Tou
    ch 3代32G ）之訊息，致在臺北市○○區○ 段343 巷3 弄4
    號6 樓之友人住處上網瀏覽之辛○○誤信為真而陷於錯誤，
    遂與該詐騙集團聯繫並達成以6,000 元成交之約定，辛○○
    隨即於98年1 月29日下午3 時許，臨櫃將6,000 元匯入庚○○前揭合庫銀行帳戶內。
  (四)在露天拍賣網站上刊登販售二手手機（廠牌：SHARP 、型號
    ：SH-03A、3G）並標價5,800 元等訊息，致在臺北市○○區
    ○○路109 巷21弄15號1 樓居處上網瀏覽之戊○○不疑有他
    而陷於錯誤，遂於99年1 月29日中午11時45分許，與該詐騙
    集團聯繫並達成以5,200 元成交之協議，隨即於同日中午12
    時54分許，至自動提款機前以轉帳方式將5,200 元匯入庚○○前揭合庫銀行帳戶內。
  (五)在露天拍賣網站上刊登販售小筆記型電腦之訊息，致上網瀏
    覽之甲○○不疑有他而陷於錯誤，遂以4,500 元下標訂購，
    並於99年1 月29日下午1 時6 分許，以自動提款機轉帳方式
    將4,500 元匯入庚○○前揭合庫銀行帳戶內。
  (六)在露天拍賣網站上刊登販售液晶顯示器（廠牌：奇美、型號
    ：52吋FULL HD ）之訊息，致於99年1 月29日中午12時許，
    在金門縣金湖鎮市○路13號住處上網瀏覽之乙○○不疑有他
    而陷於錯誤，隨即以6,000 元下標訂購，並於99年1 月29日
    下午1 時12分許，以自動提款機轉帳方式將6,000 元匯入庚○○前揭合庫銀行帳戶內。
  (七)在露天拍賣網站上刊登「出讓APPLE MACBOOKPRO 15.4 吋2.
    66GHZ 全鋁合金機身雙系統NB盒裝全配保固中」之訊息，致
    於99年1 月29日中午時分，在辦公室上網瀏覽之丁○○不疑
    有他而陷於錯誤，旋即以25,000元下標訂購，嗣經該詐騙集
    團通知已標得，並告知匯款帳號及聯絡電話後，丁○○隨即
    於同日中午12時45分許，以自動提款機轉帳方式將25,000元
    匯入庚○○前揭合庫銀行帳戶內。
  (八)在露天拍賣網站上刊登販售二手相機之訊息，致在臺北縣新
    莊市○○路727 號9 樓之2 居處上網瀏覽之吳雅雰不疑有他
    而陷於錯誤，遂以3,900 元下標訂購，並於98年1 月29日下
    午1 時7 分許，以自動提款機轉帳方式將3,900 元匯入庚○○前揭合庫銀行帳戶內。
二、嗣因丙○○、己○○、辛○○、戊○○、甲○○、乙○○、
    丁○○、吳雅雰未收到所購買之商品，查覺有異報警處理，
    始循線查悉上情。
三、案經臺中市警察局第四分局、己○○訴由臺北縣政府警察局
    汐止分局、辛○○訴由臺北市政府警察局內湖分局、戊○○
    訴由臺北市政府警察局文山第一分局、甲○○訴由臺北縣政
    府警察局新莊分局、金門縣警察局金湖分局、丁○○訴由臺
    北市政府警察局文山第二分局、吳雅雰訴由臺北縣政府警察
    局新莊分局轉由臺中縣警察局清水分局報告臺灣高雄地方法
    院檢察署檢察官偵查起訴及移送併辦。
    理  由
壹、證據能力部分：
    按被告以外之人於審判外之陳述，雖不符前4 條之規定，而
    經當事人於審判程序同意作為證據，法院審酌該言詞陳述或
    書面陳述作成時之情況，認為適當者，亦得為證據，刑事訴
    訟法第159 條之5 第1 項定有明文。查本案認定事實所引用
    之卷內證據資料，除原已符同法第159 條之1 至第159 條之
    4 規定、及法律另有規定等傳聞法則例外規定，而得作為證
    據外，並無證據證明係公務員違背法定程式所取得，而檢察
    官、被告庚○○於本院行準備程序時，均同意其作為本案證
    據之證據能力，且本院審酌前揭陳述作成時之情況，並無違
    法取證之瑕疵，亦認以之作為證據為適當，是本件有關被告
    以外之人於審判外之言詞或書面陳述等供述證據，依前揭法
    條意旨，自均得為證據。
貳、實體部分：
一、訊據被告矢口否認有何幫助詐欺取財犯行，辯稱：98年1 月
    底，伊看報紙廣告找工作，照報紙上的電話與對方聯絡，對
    方自稱「阿水」，表示是晚班送貨的工作，且送的貨有些比
    較貴重，怕伊弄壞需要賠償，需要伊提供存摺影本、提款卡
    、密碼以確認信用狀況，伊才將該等資料交給對方，並無幫
    助詐欺之犯意云云。經查：
  (一)本件合庫銀行之帳戶為被告所申辦，而被害人丙○○、乙○○及告訴人己○○、辛○○、戊○○、甲○○、丁○○、吳
    雅雰等8 人（下稱被害人等8 人）因經詐欺集團以網路拍賣
    網站佯稱出售商品方式，致被害人等8 人均陷於錯誤，分別
    於前開時間依詐欺集團指示將前揭金額分別匯入被告所交付
    之合庫銀行帳戶內等情，業經證人即被害人等8 人分別於警
    詢中證述明確（警卷第4-22頁），且有其等分別提出之匯款
    申請書、存款憑條、ATM 匯款單據、拍賣網頁列印資料（警
    卷第24、26-29 、32、36、40、44、48、52、57頁）、被告
    前揭合庫銀行之開戶資料、歷史交易明細表（警卷第61-76
    頁）等在卷可查，又觀諸上開被告帳戶之歷史交易紀錄，可
    知被害人等8 人所匯入之款項，均於匯入當日隨即遭提領一
    空，是被告上開帳戶確遭詐欺集團人員用於詐騙被害人後匯
    款所用，已堪認定。
  (二)被告雖以上開情詞置辯，惟查，自被告所述對方要求其提供
    帳戶資料確認信用狀況之理由為「擔心被告弄壞貴重物品需
    要賠償」，則當係為確認被告是否有足夠之資力；然被告於
    審理中既供稱：伊當時帳戶中沒有錢等語（院卷第28頁反面
    ），是被告縱使交付帳戶給對方，但其中既然並無存款，將
    如何達到該等確認之目的？又一般人縱使一時失慮而遭詐欺
    集團騙取物品，通常均應立即於發現遭詐騙後報警處理，當
    無毫不在意之可能，而查被告於本件事發時已年滿25歲，前
    且曾有正常之工作經驗，此為被告於審理中所不否認（院卷
    二第29頁），且有被告之勞工保險投保資料表在卷可查（院
    卷一第16頁），是其顯非年幼無知或與社會隔絕之人，對此
    情形本難推稱不知。然自被告於審理中供稱：伊是星期六將
    帳戶交給對方，對方表示星期一開始上班，到星期一伊與對
    方聯絡時電話就打不通，之後繼續聯絡了2 、3 天，打了10
    幾通電話對方都沒有接，之後就放棄了，沒有報警，存摺正
    本還在伊這邊，這段期間都沒有去刷存摺，直到警方通知伊
    才知道帳戶被用來詐騙等語（院卷二第29-30 頁），是足認
    其於交付帳戶後之數日內即發現持有其帳戶之人失去聯繫，
    此時其對於對方可能係騙取帳戶作為不法使用之人一事本應
    有所認知，縱使亟需工作獲得金錢，亦難以想像竟於處於無
    從確認對方真實身份、且已無法取得聯繫、自身重要帳戶資
    料又遭對方持有等情況下，仍迄至警方通知到案說明前均未
    報警或為其他適當之處理，甚至亦未前往銀行確認帳戶內有
    無不法之資金往來，是其所辯顯然與常情有所違背。
  (三)再按金融存款帳戶攸關存戶個人財產權益之保障，非與本人
    有密切關係，一般人皆不致輕易提供他人使用，且一般人向
    金融機構開設帳戶，並無任何法令之限制，只須提出身分證
    、印章即可辦理開戶申請，此亦為眾所週知之事實，參以近
    年來利用人頭帳戶以行詐騙或恐嚇取財之事時有所聞，報章
    雜誌及新聞均多所宣導，是避免此等專屬性甚高之金融機構
    帳戶被不法行為人利用為詐財之工具，應係一般生活認知所
    易於體察之常識，則茍見他人不自己申請開立帳戶，反係蒐
    集不特定人之帳戶使用，衡情應當可預見收集之帳戶乃可能
    被利用為與財產有關之犯罪工具。準此，被告將本件合庫銀
    行帳戶之提款卡、密碼交付予他人，顯係有意提供自己帳戶
    供他人使用，且就他人將持該等帳戶向被害人詐取財物結果
    自已有所認識，雖無證據證明達於確欲使其發生之程度，惟
    對此事實之發生尚不違反其本意，被告自有幫助詐欺取財之
    間接故意至明。
  (四)綜上所述，被告前揭所辯顯係臨訟卸責之詞，不足採信，其
    幫助詐欺取財犯行堪予認定，應予依法論科。
二、按刑法上之幫助犯，係對於犯罪與正犯有共同之認識，而以
    幫助之意思，對於正犯資以助力，而未參與實施犯罪之行為
    者而言。如未參與實施犯罪構成要件之行為，且係出於幫助
    之意思提供助力，即屬幫助犯，而非共同正犯。本件被告將
    所申設之合庫銀行帳戶資料交付詐欺集團使用，雖使該集團
    成員得基於詐欺取財之犯意，向被害人等8 人施以詐術，致
    使其等均陷於錯誤，分別匯款至被告提供之上開銀行帳戶中
    ，而遂行其詐欺取財之犯行，惟被告單純提供帳戶供人使用
    之行為，並不等同於向被害人等8 人施以欺罔之詐術行為，
    且亦無證據證明被告有參與詐欺取財犯行之構成要件行為，
    是揆諸前揭說明，核被告所為，係犯刑法第30條第1 項前段
    、第339 條第1 項之幫助詐欺取財罪。又被告以此單一提供
    銀行帳戶資料之幫助行為供犯罪集團為詐欺取財款項匯入之
    用，並使被害人等8 人均陷於錯誤，匯入款項至被告之上開
    銀行帳戶中，使被害人等8 人均受有損害，係以一行為同時
    觸犯數幫助詐欺取財罪，侵害不同被害人之財產法益，為同
    種想像競合犯，應依刑法第55條規定，論以一幫助詐欺取財
    罪處斷（臺灣高等法院暨所屬法院96年法律座談會刑事類提
    案第7 號意旨參照）。被告基於幫助之犯意而為詐欺構成要
    件以外之行為，為幫助犯，酌依刑法第30條第2 項規定減輕
    其刑。臺灣高雄地方法院檢察署就告訴人丁○○併案部分之
    犯罪事實，與本件業經起訴之犯罪事實一(七)部分為相同之犯
    罪事實，核屬原起訴之範圍，本院自得併予審理。爰審酌被
    告將帳戶資料提供他人詐欺取財使用，紊亂社會正常交易秩
    序，並使檢警難以追查緝捕，被害人難以追償，助長詐欺歪
    風，且被告犯罪後，始終否認犯行，於犯罪後態度部分無從
    為其有利之考量，並慮及被害人等8 人合計損失超過6 萬元
    ，金額非低等一切情狀，量處如主文所示之刑，並參酌前開
    犯罪情節，諭知如主文所示之易科罰金折算標準。
據上論斷，應依刑事訴訟法第299 條第1 項前段，刑法第339 條
第1 項、第30條第1 項前段、第2 項、第55條、第41條第1 項前
段，刑法施行法第1 條之1 ，判決如主文。
本案經檢察官倪茂益到庭執行職務。
中    華    民    國    99    年    8     月    27    日
            刑事第九庭  審判長  法  官  鄭詠仁
                                法  官  王碧瑩
                                法  官  黃沛文
以上正本證明與原本無異。
如不服本判決應於收受送達後10日內向本院提出上訴書狀，並應
敘述具體理由；如未敘述上訴理由者，應於上訴期間屆滿後20日
內向本院補提理由書（均須按他造當事人之人數附繕本）「切勿
逕送上級法院」。
中    華    民    國    99    年    8     月    27    日
                                書記官  鄧思辰
附錄本判決論罪法條：
中華民國刑法第30條
（幫助犯及其處罰）
幫助他人實行犯罪行為者，為幫助犯。雖他人不知幫助之情者，
亦同。
幫助犯之處罰，得按正犯之刑減輕之。
中華民國刑法第339條
（普通詐欺罪）
意圖為自己或第三人不法之所有，以詐術使人將本人或第三人之
物交付者，處5 年以下有期徒刑、拘役或科或併科1 千元以下罰
金。
以前項方法得財產上不法之利益或使第三人得之者，亦同。
前二項之未遂犯罰之。

司法院資訊處製作；財團法人民間司法改革基金會備份。
